【裁判字號】    89,台上,5099
【裁判日期】    890824
【裁判案由】    貪污等罪
【裁判全文】
最高法院刑事判決                              八十九年度台上字第五○九九號
    上訴人  台灣高等法院高雄分院檢察署檢察官
    被  告  甲○○
            乙○○
右上訴人因被告等貪污等罪案件，不服台灣高等法院高雄分院中華民國八十九年三月
九日第二審判決（八十八年度上訴字第一三四一號，起訴案號：台灣屏東地方法院檢
察署八十七年度偵字第七一六二、七四五四號），提起上訴，本院判決如左：
    主  文
上訴駁回。
    理  由
按刑事訴訟法第三百七十七條規定：上訴於第三審法院，非以判決違背法令為理由，
不得為之。是提起第三審上訴，應以原判決違背法令為理由，係屬法定要件。且必須
依據卷內資料為具體之指摘，並足據以辨認原判決已具備違背法令之形式，始屬相當
。本件被告乙○○結夥三人以上竊盜部分，原判決綜核卷內證據資料，認定被告乙○
○有如原判決事實欄所載結夥三人以上竊盜犯行（想像競合犯水利法第九十二條之一
第一項中段之罪，檢察官起訴法條認係犯同條後段之罪），因而撤銷第一審該部分不
當之判決，仍論處被告乙○○罪刑，已於理由內詳細敘述其所憑之證據及認定之理由
，並說明被告乙○○所辯伊不認識林清源及李信行，且伊之綽號並非「膨風」，伊並
未參與盜採砂石云云，不足採信。已依據卷內資料詳予指駁，從形式上觀察，原判決
此部分並無違背法令情形存在。至被告乙○○、甲○○被訴圖利部分，原判決以公訴
意旨，指甲○○係受公務機關委託，於屏東縣鹽埔鄉○○路機具管理場，承辦保管扣
押挖土機、營業大貨車等機具之公務，竟意圖為扣押機具所有人不法之利益，因乙○
○同夥於民國八十七年七月十二日晚上盜採河砂，挖土機其中有二部較新穎者型號為
ＫＯＭＡＴＳＵ  ＰＣ三○○型，均係設有電腦控制鎖，價值高昂，遭查扣於該保管
場；甲○○與乙○○基於共同犯意，先於同月十五日十二時四十六分、十九時四十六
分，自0000000000行動電話撥給乙○○使用之000000000號行動
電話商議機具調包事宜，因檢調單位風聞前往守候，彼等暫作罷，旋於同月十七日晚
迄隔日凌晨之某時，以甲○○值班之便，運來二台破損無價值之挖土機，機型分別為
ＨＩＴＡＣＨＵＨ０８１、ＫＡＴＯ型移為充數，將場內前開扣押挖土機二台調包換
出，以避人耳目，嗣為檢察官指揮法務部調查局屏東縣調查站（下稱屏東調查站）查
獲。因認被告等涉犯貪污治罪條例第六條第一項第四款圖利罪嫌云云。經審理結果，
認為被告等之犯罪不能證明，因而撤銷第一審此部分科刑判決，改判諭知被告等均無
罪，已依據卷內資料詳予說明。從形式上觀察，原判決此部分亦無違背法令情形存在
。上訴意旨略稱(一)乙○○未經主管機關核准許可於屏東縣里港鄉荖濃溪國軍靶場內河
川公地擅採砂石之地點，距里港堤防堤腳約一、○○○公尺河川公地挖數量計約六、
三六○立方公尺，不當挖採砂石將會影響河防安全人民生命財產安全之虞，目前雖未
發生公共危險之情形，惟倘不予制止取締俟颱風雨季來臨山洪爆發將可能致上等情形
發生等情，亦有屏東縣政府八十八年七月七日八八屏府建利字第一一二三一八號函可
稽，原判決徒以屏東縣政府水利課職員陳建誌、趙岩鋒所稱：「所挖之地是高勘地，
平時水流不到之處」、「（賀伯颱風時水流有無到達該處？）沒有」，置屏東縣政府
上揭函所稱「俟颱風雨季來臨，山洪爆發將可能致上等情形發生」於不顧，而適用水
利法第九十二條之一中段之罪名，論處乙○○罪刑，自係適用法則不當。(二)由甲○○
於警局、屏東調查站及第一審審理中所供，被告二人於案發前早已認識，且曾一同喝
酒通話聯繫，案發後二人又有通話，乙○○坦認其將前開挖土機調包，且該管理場車
輛進出均須經大門，八十七年七月十八日上午管理場大門鎖頭仍然閉鎖，無遭破壞之
痕跡，而鑰匙僅當時保全人員甲○○持有，再參以調包作業吵雜，案發後發現地面有
挖土機進出遭鋁帶碾壓之新痕跡，且管理場大門上方高架之電話線遭外力扯斷，甲○
○於案發當晚值勤應易查覺，被告二人間顯有犯意聯絡及行為分擔，而為共同正犯。
原判決認定被告二人並無共同圖利犯行，其採證與卷證資料不符，有違論理法則及經
驗法則。(三)原判決認定被告二人係於同月十七日晚上至旗山水月宮ＫＴＶ喝酒至當晚
十一時，為真實可採，然參諸甲○○於警局、屏東調查站及第一審審理中所供係於案
發前一晚，並非案發當晚，此部分實情如何？非不可從旗山水月宮ＫＴＶ部分予以調
查，原審未就此調查，即採信甲○○事後翻供之詞，自有應於審判期日調查之證據而
未予調查之違法云云。
經查(一)水利法第九十二條之一第一項後段在行水區內擅採砂石，致生公共危險罪，所
謂「致生公共危險」，係指在客觀上已有發生具體公共危險之事實為要件，應依社會
一般之觀念，客觀的予以判定，即依其妨害水流之具體狀況，視其是否有使流水改道
，浸蝕護岸，而影響安全之虞，以決定危險之有無。非謂一有妨害水流之情況，即得
謂危險已發生。原判決依屏東縣政府八十八年七月七日八八屏府建利字第一一二三一
八號函所載，證人即屏東縣政府水利課職員陳建誌、趙岩鋒所證內容，認定乙○○竊
取前開公有河川地砂石犯行，於客觀上尚未有具體公共危險之存在，即與水利法第九
十二條之一第一項後段之犯罪構成要件有間，僅能論以同條項中段之罪，業於判決理
由內論述甚詳。上訴意旨任意指摘原判決置屏東縣政府上揭函於不顧，有判決適用法
則不當之違誤云云，殊非適法之第三審上訴理由。(二)證據之憑信力如何，事實審法院
依自由心證之原則，本有斟酌取捨之權，苟其取捨，不違背經驗法則或論理法則，不
得任意指為違法，而據為適法之第三審上訴理由。原判決綜合卷內全部證據資料審酌
判斷，認被告等被訴圖利部分，不能證明犯罪。上訴意旨，徒就原判決已說明之事項
或屬原審採證認事職權之適法行使，任意指摘有採證違背經驗法則、論理法則之違法
，且仍為單純事實之爭執，難謂為適法之第三審上訴理由。(三)檢察官起訴意旨，認上
開二部挖土機係於八十七年七月十七日晚至翌日凌晨某時間被調包，而甲○○於警局
、屏東調查站及第一審審理中所供於案發前一晚，被告二人至旗山水月宮ＫＴＶ喝酒
至當晚十一時，其意均係指同月十七日晚上。原判決認定被告二人至旗山水月宮ＫＴ
Ｖ喝酒至當晚十一時，並無違背法令。上訴意旨任意指摘原判決有職權調查未盡之違
法，亦非適法之第三審上訴理由。依上說明，其上訴違背法律上之程式，應予駁回。
據上論結，應依刑事訴訟法第三百九十五條前段，判決如主文。
中      華      民      國    八十九    年      八      月    二十四    日
                              最高法院刑事第三庭
                                  審判長法官  陳  錫  奎
                                        法官  洪  清  江
                                        法官  吳  昆  仁
                                        法官  李  伯  道
                                        法官  洪  文  章
      右正本證明與原本無異
                                              書  記  官
中      華      民      國    八十九    年      八      月    二十九    日


司法院資訊處製作；財團法人民間司法改革基金會備份。
